臺灣板橋地方法院刑事判決　　　　　100 年度交易字第300 號
公　訴　人　台灣板橋地方法院檢察署檢察官
被　　　告　陳彥豪
上列被告因公共危險案件，經檢察官提起公訴（100 年度偵字第
6105號），被告於審理時就被訴事實為有罪之陳述，本院裁定改
依簡式審判程序審理，判決如下：
    主      文
陳彥豪服用酒類，不能安全駕駛動力交通工具而駕駛，累犯，處
有期徒刑玖月。應於刑之執行前，令入相當處所，施以禁戒肆個
月。
    事      實
一、陳彥豪有如附表所示之前案及執行紀錄，詎仍不知警惕，明
    知飲酒後會使人動作變慢，思考力差，情緒起伏大，步態不
    穩，肢體協調、平衡感與判斷力障礙度升高，致不能安全駕
    駛動力交通工具，竟仍於民國100 年2 月20日晚間飲用酒類
    後，明知已達不能安全駕駛動力交通工具之狀態，仍於100
    年2 月21日上午7 時50分許，執意無照騎駕車號５５０－Ｃ
    ＬＢ號重型機車，嗣於同日上午8 時38分許，途經新北市○
    ○區○○路、公園路口時，因不勝酒力，與莊忠霖騎駕之車
    號Ｌ９９－７２７號重型機車發生車禍，為警到場處理，測
    得其呼氣酒精濃度值為每公升0.46毫克。
二、案經新北市政府警察局新莊分局移送台灣板橋地方法院檢察
    署檢察官偵查起訴。
    理      由
一、本案被告陳彥豪所犯係死刑、無期徒刑、最輕本刑為三年以
    上有期徒刑以外之罪，且非高等法院管轄之第一審案件，其
    於準備程序中就被訴事實為有罪之陳述，經本院告知簡式審
    判程序之旨，並聽取公訴人、被告之意見後，本院裁定改行
    簡式審判程序，合先敘明。
二、上揭事實，業據被告於本院審理時坦承不諱，並有酒精濃度
    測試表在卷可稽，足證被告自白核與事實相符，堪以採信。
    按一般人呼氣酒精濃度達每公升達每公升0.25亳克時，將造
    成飲酒者輕度協調功能降低；從而汽車駕駛人飲酒後其吐氣
    所含酒精成分超過每公升0.25亳克以上者，不得駕車，道路
    交通安全規則第114 條第2 款定有明文。又汽車駕駛人飲酒
    後，會降低對光線之適應能力，削弱其對於路況及車前狀況
    辨識之正確性，亦使神經反應遲鈍，致使駕駛人駕車時無法
    適切操控車輛，因此酒後駕車，對一般往來之公眾及駕駛人
    自身皆具有高度危險性，此為智識健全之人所可認識者，且
    酒後不應駕車之觀念，已經由學校教育、政府宣導及各類媒
    體廣為介紹傳達各界週知多年，被告對於酒後不能駕車，及
    酒醉駕車之危險性，應有相當之認識，其於酒後已達不能安
    全駕駛動力交通工具之狀況下，仍執意騎駕機車，事證明確
    ，其犯行洵堪認定。
三、核被告所為，係犯刑法第185 條之3 規定之酒後不能駕駛動
    力交通工具而駕駛罪。查被告有如附表所述之前案及執行紀
    錄，有台灣高等法院被告前案紀錄表在卷可稽，其於受徒刑
    之執行完畢後，五年以內故意再犯本案有期徒刑以上之罪，
    為累犯，應依刑法第47條第1 項規定加重其刑。
四、爰審酌被告前已有多次酒後駕車公共危險前案紀錄，明知酒
    精成分對人之意識能力具有不良影響，酒後駕車對一般往來
    之公眾及駕駛人自身皆具有高度危險性，既漠視自己安危，
    尤枉顧公眾安全，而於服用酒類後之折算呼氣酒精濃度超過
    每公升0.46毫克，已處於不能安全駕駛動力交通工具之狀態
    ，仍執意騎駕機車，以致肇事，危害交通安全、及犯罪後之
    態度等一切情狀，量處如主文所示之刑，以示懲儆。
五、關於宣告禁戒處分部分：
（一）按因酗酒而犯罪，足認其已酗酒成癮並有再犯之虞者，於
      刑之執行前，令入相當處所，施以禁戒。前項禁戒期間為
      一年以下。但執行中認無繼續執行之必要者，法院得免其
      處分之執行，刑法第89條定有明文。
（二）本案經送財團法人亞東紀念醫院鑑定結果，認：「一、陳
      彥豪（以下簡稱陳員），男性，已婚，62年10月14日生，
      身分證字號：Ｚ000000000，因公共危險罪，由台灣板橋地
      方法院依板院輔刑信100 交易300 字第032625號函，委託
      本院鑑定陳員（１）是否因酗酒而犯罪？（２）是否已酗
      酒成癮？（３）有無再犯之虞？本院於100 年6 月27日實
      施鑑定，其結果記述如下。二、個人史及疾病史（資料由
      陳員本人提供，鑑定當日以電話訪談陳員之母）：陳員單
      獨前來本院接受鑑定。陳員原生家庭中排行老三，上有一
      兄一姊。父親早年從事建築業，患有口腔癌，二年前因肺
      部感染過世；陳員二年前與同在清潔公司任職的女同事結
      婚。育有一女，現年一歲，目前陳員與妻女及母親同住。
      陳員否認有身體疾患，平時每天抽一包煙，但否認曾接觸
      過非法精神作用物質，宣稱高中時曾目睹同儕使用安非他
      命及ＭＤＭＡ，但擔心上癮，故未曾使用。陳員之母形容
      陳員自幼個性善良隨和，在意同儕感受。家中多位長輩對
      酒精耐受性強，陳員記憶所及，幼稚園期間與二伯出外爬
      山，對方均以啤酒代水解渴，自已也就在無意間接觸酒精
      ，但尚未習慣性飲用；陳員之父因從事建築業，同事也常
      在工作後相聚飲酒；陳員若與哥哥共飲，可喝掉一瓶威士
      忌。陳員高中就學時期，因班上同學慫恿，群聚鬥毆，遭
      校方勒令退學處分；重考進入開南商工商業經營科，下課
      後或假日，同學常吆喝三五好友一同至快炒店喝酒聊天，
      陳員逐漸開始習慣性飲酒，且酒量越喝越多，約莫每隔二
      三天就喝一次，最大酒量是一次二瓶威士忌酒，平均每次
      一瓶，酒後不會醉，飲畢即返家就寢，否認在酒後有發生
      打架或情緒激動等情事，陳員宣稱從未出現如手抖、失眠
      或焦慮等酒精戒斷症狀，亦未有過情緒困擾或精神病症狀
      等情形；服役過程平順；長年工作也相對穩定，當兵前在
      親友家的鞋模加工廠任作業員六年，退伍後至清潔公司擔
      任領班，長達十多年。陳員表示之所以會有持續性飲酒之
      行為，乃是因長期共同飲酒的友人頻繁邀請實難拒絕所致
      ，這些友人為陳員任職清潔公司的同事，陳員下班後，彼
      此就會在一起喝酒，酒後陳員就騎機車返家，自90年起，
      陳員七度因酒後駕車之公共危險罪為警查獲，判處罰金、
      有期徒刑易科罰金或有期徒刑。最近一次為98年間經台灣
      苗栗地方法院判處有期徒刑九月確定，於99年5 月執行完
      畢出獄。出獄後，陳員離開原本工作的清潔公司，改從事
      水電工至今，已有一年多。返家初時，因過去酒友為其接
      風，還時常飲酒，後在家人勸阻，陳員自述亦顧及照顧女
      兒時父親的形象，故飲酒頻次降低，陳員宣稱每逢年節才
      喝，母親觀察則是過去工作場合結識的酒友仍時而來訪，
      約莫一兩週會喝一次。母親認為，陳員〝運氣不好〞，每
      次都是騎到離家不遠的巷口，才被警員攔檢查獲，但也覺
      得陳員喝酒會誤事，過去酒駕涉犯公共危險罪，繳交多筆
      罰金，母親形容，〝陳員賺的錢都捐給國家〞，家人多次
      要求陳員戒酒，但說多了陳員也不高興，家人亦感無奈。
      三、案情經過（參考陳員敘述及板橋地檢署檢察官起訴書
      之記載）：陳員自90年起，七度因酒後駕車之公共危險罪
      為警查獲，判處罰金、有期徒刑易科罰金或有期徒刑。最
      近一次為98年間經台灣苗栗地方法院判處有期徒刑九月確
      定，於99年5 月執行完畢出獄。100 年2 月20日晚間，陳
      員受邀參加友人喜宴，期間飲用威士忌等酒類後，雖返回
      住處稍事休息，隔日（同年月21日）早上騎乘機車上路，
      與他人發生車禍，經警據報到現場處理，並對陳員施以呼
      氣酒精濃度測試，測得其呼氣所含酒精濃度達0.46mg/l，
      回溯至其最初駕車之時間，其最初酒後駕駛時之呼氣濃度
      約為0.55 mg/l 。案經警局偵辦，向台灣板橋地方法院提
      起公訴。四、檢查結果：（一）身體及神經學檢查：外觀
      無重大異常。（二）心理測驗：陳員於受測時情緒平穩，
      口語表達流暢，測驗期間態度合作，具受測動機。整體而
      言，不須額外規範、催促與強化即能完成測驗。１、WAIS
      -三 （魏氏成人智力量表第三版）：測驗結果顯示，語文
      智商111 ，操作智商109 ，總智商111 ，屬中等至中上智
      能水準，參考過去學業表現與職業功能水準，目前認知功
      能未觀察到有下降之情形。２、Word Lists Test ：在聽
      覺語文相關記憶力部分，表現與同齡大致相仿；參考陳員
      智能水準，記憶功能未有退化情形。亦未觀察到有順行性
      失憶或逆行性失憶。３、（班達視動協調測驗）：………
      由上述測驗結果推測，陳員目前未有明顯知覺扭曲之情形
      。時間、地點定向感正常。陳員在具體明確外在線索及規
      則時，能夠依循行事，然應對方式僅限於解決當下任務，
      缺乏長期完整性之規畫；失去架構時易顯猶疑不定，於須
      自我調整與監控情境下，行事較缺乏完整預先計畫與組織
      ，衝動控制力稍差，內在控制力缺乏穩定，且自我修正之
      效果有限，可能影響問題解決與因應能力。４、MCMI：據
      陳員於自陳式量表之回答，陳員自我揭露度較低，社會期
      許高，未有自我貶抑之傾向，傾向認為自已沒有身心方面
      之問題，陳員可能有較高的社會喜愛性，在意他人觀感，
      有意讓別人看到較好的一面，在臨床症狀上亦否認有酒精
      或其他精神作用物質之使用，亦否認有情感性或精神病性
      等相關症狀。總結來說，陳員目前整體認知功能以及易受
      酒精影響之認知功能細項來看，未有明顯干擾或下降之情
      形，然個案行事較缺乏完整預先計畫與組織，於須自我調
      整與監控的情境下，衝動控制力稍差，內在控制力缺乏穩
      定，且自我修正效果有限，可能影響問題解決與因應能力
      。（三）精神狀態檢查：陳員於鑑定時意識清醒，注意力
      集中，態度合作，外觀衣著尚屬合宜整潔，情緒平穩，情
      感表露適當，口語表達切題流暢，對於飲酒相關行為，覺
      非重大問題，否認曾經驗酒精戒斷症狀，也表示除酒駕外
      ，未有其他社會功能減損之情事，認為家族中多位長輩酒
      量佳，自己早年亦是因沒有經濟壓力，朋友邀了就會一起
      去喝，其實自己即使喝了一瓶威士忌後，也不會醉，所以
      才多次酒後駕車。對於案情過程回憶陳述摘要如下：為警
      查獲陳員酒精呼氣濃度超過標準的前一日晚間，陳員受邀
      參加友人喜宴，期間大量飲用威士忌等酒類後，確實不勝
      酒力，離席後還是坐捷運返家，且因醉得太嚴重，到站了
      還沒能下車，同一路線來回坐了好幾趟，最後還是請友人
      協助叫車返家，睡了一晚後，陳員自覺應已沒有醉意，而
      在隔日早上騎乘機車前往工作地點，途中與他人發生車禍
      ，陳員認為並非是因自已故意或過失之行為發生車禍，且
      雙方未有傷害，已達成協議，正要離開現場時，警員據報
      到場處理，對陳員施以呼氣酒精濃度測試，自已才知道測
      得之酒精呼氣濃度超過標準。五、鑑定結果：綜合以上資
      料，陳員之精神科臨床診斷為「酒精依賴」，並回覆貴院
      來函詢問之鑑定事項如下：（一）是否因酗酒而犯罪？所
      謂「酗酒」非精神疾病之正式診斷，依教育部國語推行委
      員會編纂之「重編國語辭典修訂本」對酗酒之解釋，係為
      「飲酒無節制」，可能對應的精神科診斷包括「酒精濫用
      」或「酒精依賴」。一般而言，一旦達到酒精依賴之診斷
      ，均有酒精濫用之表現。酒精依賴之行為模式不必然違犯
      刑法第185 條之3 ，但飲酒後若依主客觀判斷已達不能安
      全駕駛之程度，或有可能該當此罪之成立。而陳員酒精依
      賴之行為模式，較一般人飲酒頻率高，且其對酒精耐受性
      強，故主觀上易輕忽酒精對自身之影響，容任自己飲酒後
      仍為駕駛之構成要件行為。但是否已達不能安全駕駛之程
      度，應依貴院證據之調查。（二）是否已酗酒成癮？所謂
      「成癮」亦非精神醫學之專有名詞，依教育部國語推行委
      員會編纂之「重編國語辭典修訂本」對成癮之解釋，係為
      「吸食或施打鴉片、嗎啡、海洛英、速賜康等藥物成習而
      達到非繼續施用，難以忍受的程度者」。故所謂酗酒成癮
      ，可能對應的精神科診斷為「酒精依賴」。陳員之精神科
      臨床診斷即為「酒精依賴」。（三）有無再犯之虞？對於
      預測酒精依賴之個案未來是否可能再次違犯醉態駕駛之罪
      ，目前精神醫學界尚無普遍使用之結構性評估量表（涉及
      犯罪且精神醫學界亦有評估量表者，多為性侵害犯罪之類
      ）。但依過往之行為模式、飲酒劑量、犯罪史等綜合觀察
      與推估，陳員酒精依賴之行為模式似已反覆且慢性化，須
      積極處遇，以達刑罰特別預防之功能」等情，有該院100
      年6 月30日精神鑑定報告書附卷可稽。
（三）是本案堪認被告係因酗酒而犯罪，足認其已酗酒成癮並有
      再犯之虞，對社會產生相當之危險性，自有加以預防矯治
      之必要，爰依上開規定，令被告於刑之執行前，入相當處
      所施以禁戒之保安處分四個月。
據上論斷，應依刑事訴訟法第273 條之1 第1 項、第299 條第1
項前段，刑法第185 條之3 、第47條第1 項、第89條第1 項、第
2 項前段，判決如主文。
本案經檢察官王家春到庭執行職務。
中    華    民    國    100    年    7    月    29    日
                  刑事第七庭  法  官  林 鈺 琅
以上正本證明與原本無異。
如不服本判決，應於收受送達後10日內，向本院提出上訴狀，並
應敘述具體理由；其未敘述上訴理由者，應於上訴期間屆滿後20
日內，向本院補提理由書（均須按他造當事人之人數附繕本），
「切勿逕送上級法院」。
                              書記官  鍾 惠 萍
中    華    民    國    100    年    7    月    29    日
附表：
┌──┬────┬────┬───────┬─────┬──────┐
│編號│ 罪  名 │犯罪日期│ 確 定 判 決  │ 宣 告 刑 │ 執行完畢日 │
├──┼────┼────┼───────┼─────┼──────┤
│ 一 │酒後駕車│ 90 年間│台北地院91年度│罰金銀元壹│            │
│    │公共危險│        │北交簡第353 號│萬貳仟元  │            │
├──┼────┼────┼───────┼─────┼──────┤
│ 二 │酒後駕車│ 91 年間│台北地院91年度│罰金銀元貳│            │
│    │公共危險│        │北交簡第2036號│萬壹仟元  │            │
├──┼────┼────┼───────┼─────┼──────┤
│ 三 │酒後駕車│ 92 年間│台北地院93年度│罰金銀元參│            │
│    │公共危險│        │北交簡第469 號│萬元      │            │
├──┼────┼────┼───────┼─────┼──────┤
│ 四 │酒後駕車│ 93 年間│士林地院93年度│ 有期徒刑 │94年5 月19日│
│    │公共危險│        │士交簡第845 號│ 肆月     │易科罰金    │
├──┼────┼────┼───────┼─────┼──────┤
│ 五 │酒後駕車│ 93 年間│台北地院93年度│ 有期徒刑 │94年7 月11日│
│    │公共危險│        │北交簡第2442號│ 伍月     │易科罰金    │
├──┼────┼────┼───────┼─────┼──────┤
│ 六 │酒後駕車│ 95 年間│台北地院95年度│有期徒刑捌│96年10月1 日│
│    │公共危險│        │交易第814 號  │月，經減刑│易科罰金    │
│    │        │        │              │為有期徒刑│            │
│    │        │        │              │肆月      │            │
├──┼────┼────┼───────┼─────┼──────┤
│ 七 │酒後駕車│ 98 年間│苗栗地院98年度│ 有期徒刑 │99年5 月24日│
│    │公共危險│        │交易第24號    │ 玖月     │縮刑期滿，於│
│    │        │        │              │          │本案構成累犯│
└──┴────┴────┴───────┴─────┴──────┘
附錄本案論罪科刑法條全文：
刑法第185 條之3 ：
  服用毒品、麻醉藥品、酒類或其他相類之物，不能安全駕駛動
  力交通工具而駕駛者，處一年以下有期徒刑、拘役或科或併科
  十五萬元以下罰金。